【裁判字號】    97,訴,1806
【裁判日期】    971210
【裁判案由】    業務過失致死
【裁判全文】
臺灣臺北地方法院刑事判決              97年度訴字第1806號
公  訴  人  臺灣臺北地方法院檢察署檢察官
被      告  甲○○
上列被告因業務過失致死案件，經檢察官提起公訴（97年度偵字
第7019號），嗣因被告就被訴事實為有罪之陳述，經本院告知簡
式審判程序意旨，並聽取公訴人及被告之意見後，本院合議庭裁
定由受命法官獨任依簡式審判程序審理，判決如下：
    主  文
甲○○從事業務之人，因業務上過失致人於死，處有期徒刑捌月
。緩刑貳年。
    犯罪事實
一、甲○○未考領職業大客車駕駛執照，仍受僱於日光遊覽車客
    運有限公司擔任營業大客車司機，為從事駕駛業務之人，於
    民國97年3 月4 日中午12時2 分，駕駛車牌號碼463-BB營業
    用大客車沿臺北縣新店市○○○街往直潭二街由西往東方向
    行駛，途經臺北縣新店市○○○街32號前，本應注意行經無
    號誌之交岔路口，應減速慢行，做隨時停車之準備，並應注
    意車前狀況，隨時採取必要之安全措施，而當時天氣晴、日
    間自然光線、交岔路口、柏油路面、乾燥、無缺陷、無障礙
    物、視距良好、無號誌，依當時情形，並無不能注意之情事
    ，竟疏於注意及此，適有騎乘車牌號碼GDV-438 號重型機車
    之呂瑞清沿直潭八街32號旁之無名巷由北往南方向行駛欲橫
    越直潭八街，本應注意行經無號誌岔路口，左方車應讓右方
    車先行，亦疏未注意及此，而未禮讓甲○○駕駛之車輛先行
    ，即自直潭八街32號旁之無名巷內駛出，甲○○見狀雖急踩
    煞車，惟仍避煞不及，所駕駛之營業大客車車頭撞及呂瑞清
    騎乘之重型機車右側車身，致呂瑞清人車倒地，因而受有頭
    部外傷併兩側急性硬腦膜下出血及腦挫傷水腫、右側腓骨骨
    折之傷害，經送醫後不治死亡。甲○○則於本起交通事故發
    生後，犯罪未被發覺前，在現場等候，並於有偵查犯罪權限
    之公務員知悉其犯罪前，向到場處理之警員承認其肇事並接
    受裁判。
二、案經臺北縣政府警察局新店分局報請臺北地方法院檢察署檢
    察官偵查起訴。
    理  由
一、按本件被告甲○○所犯係死刑、無期徒刑、最輕本刑為3 年
    以上有期徒刑以外之罪，其於準備程序就前揭被訴事實為有
    罪之陳述，經受命法官告知簡式審判程序之旨，並聽取其與
    公訴人之意見後，本院認無不得或不宜改依簡式審判程序進
    行之處，爰依刑事訴訟法第273 條之1 第1 項、第284 條之
    1 ，裁定本件由受命法官獨任進行簡式審判程序，合先敘明
    。
二、訊據被告對於上開犯罪事實坦承不諱，且經證人許傳枝於警
    詢中證述屬實，並有道路交通事故現場圖、道路交通事故調
    查報告(一)(二)、臺灣省臺北縣區車輛行車事故鑑定委員會北縣
    鑑字第970554號鑑定意見書、臺灣省車輛行車事故覆議鑑定
    委員會97年8 月13日覆議字第0976203081號函各1 份、現場
    及車損照片51張在卷可稽，而被害人呂瑞清送醫急救後不治
    死亡之事實，有天主教耕莘醫院97年3 月10日診斷證明書、
    病歷各1 份附卷可憑，嗣經臺灣臺北地方法院檢察署檢察官
    督同法醫師相驗屬實，製有相驗屍體證明書、驗斷書各1 份
    存卷可參。另查被害人自直潭八街32號旁之無名巷行駛至直
    潭八街之交岔路口時，該交岔路口無號誌設置，經卷附之道
    路交通事故調查報告表(一)記載明確，被害人自應依道路交通
    安全規則第102 條第1 項第2 款行至無號誌之交岔路口，車
    道數相同時，同為直行車者，左方車應暫停讓右方方車先行
    之規定禮讓被告駕駛之營業大客車先行，其不依規定，貿然
    通行，已屬違反道路交通管理處罰條例第45條第15款行經無
    號誌交叉路口不依規定指示之行為。其因自己疏未注意及此
    ，貿然通行該路口而肇事，其對於前開肇事，當有過失至明
    。按行經無號誌之交岔路口應減速慢行，做隨時停車之準備
    ；汽車行駛時，駕駛人應注意車前狀況，並隨時採取必要之
    安全措施；道路交通安全規則第93條第1 項第2 款、第94條
    第3 項分別定有明文，被告考領有普通大客車駕駛執照，有
    駕駛執照影本1 份在卷可查，自無不知之理，當應確實注意
    並遵守之。被告於本院審理時供承其是撞到後才看到被害人
    的機車等語，足見被告進入該處路口時確實未注意車前狀況
    並減速慢行，又由交通事故調查報告載明，案發當時天氣晴
    、日間自然光線、交岔路口、柏油路面、乾燥、無缺陷、無
    障礙物、視距良好，依當時情形，並無不能注意之情事，竟
    未注意被害人騎乘機車欲橫越直潭八街之舉，然若被告得以
    確實遵守注意車前狀況及至交岔路口減速慢行之義務，自仍
    可適時煞停而避免發生本件交通事故，其上開駕駛行為具有
    過失甚明。被害人因上開車禍而受有頭部外傷併兩側急性硬
    腦膜下出血及腦挫傷水腫、右側腓骨骨折之傷害，被告之過
    失行為與被害人之死亡結果間，具有相當因果關係。至被害
    人騎乘機車雖未依道路交通安全規則第102 條第1 項第2 款
    規定禮讓被告駕駛之營業大客車先行，對於本件事故發生與
    有過失，然此未能影響被告本身具有過失之認定。是本件事
    證明確，被告之犯行應堪認定。綜上所述，本件事證已臻明
    確，被告業務過失致死之犯行洵堪認定，應予依法論科。
三、按刑法上所謂業務，係指個人基於其社會地位繼續反覆所執
    行之事務，包括主要業務及其附隨之準備工作與輔助事務在
    內，此有最高法院89年台上字第8075號判例可參。查被告任
    職於日光遊覽車客運有限公司，以駕駛營業大客車為業，為
    從事業務之人，其從事駕駛營業大客車之際發生本件車禍，
    核被告所為，係犯刑法第276 條第2 項業務過失致人於死罪
    。復按汽車駕駛執照為駕駛汽車之許可憑證，道路交通安全
    規則第50條第1 項前段定有明文，參以考領大客車普通駕駛
    執照，與考領大客車職業駕駛執照，其應考資格及應考科目
    不同，又持普通駕駛執照，駕駛營業汽車營業者，依道路交
    通管理處罰條例第22條第1 項第1 款之規定，應處罰鍰並禁
    止其駕駛，被告僅考領大客車普通駕駛執照，竟受僱於日光
    遊覽車客運有限公司擔任司機而駕駛營業大客車，自屬同條
    例第21條第1 項第1 款所定「未領有駕駛執照駕車」之情形
    ，且因而肇事致人死亡，依法應負刑事責任，即應依同條例
    第86條第1 項規定，加重其刑至二分之一（最高法院85年度
    台上字第2942號判決意旨參照）。又被告所犯業務過失致人
    於死罪，被告於到場處理之員警知悉何人為肇事者前，即向
    員警主動告知係肇事者，此有臺北縣政府警察局新店分局道
    路交通事故肇事人自首情形紀錄表1 份在卷可證，是被告既
    於犯罪未發覺前即自首而接受裁判，所犯業務過失致人於死
    罪即應依刑法第62條前段之規定，減輕其刑，並依法先加後
    減之。爰審酌被告為從事駕駛業務之人，對於道路之交通安
    全本應較一般人更為注意，行至肇事路口竟疏未注意車前狀
    況及減速慢行，導致本件車禍之發生，造成被害人家屬精神
    痛苦，所為實有可議，惟被害人疏未遵守左方車應讓直行車
    先行之規定，執意駛入路口，與有過失之程度非輕，並念及
    被告犯後坦承犯行，且已與被害人家屬達成和解，有97年度
    附民字第516 號和解筆錄在卷可查等一切情狀，酌情量處如
    主文所示之刑。又被告前未曾受有期徒刑以上刑之宣告，有
    臺灣高等法院被告前案紀錄表附卷可憑，其因一時疏忽，致
    觸犯本案犯行，且被告坦承罪行，並與被害人家屬達成和解
    ，甚有悔意，信被告經此偵、審教訓，自當知所警惕，而無
    再犯之虞，因認前開對其所宣告之刑，以暫不執行為適當，
    爰併宣告緩刑，以啟自新。
據上論斷，應依刑事訴訟法第273 條之1 第1 項、第284 條之1
、第299 條第1 項前段，道路交通管理處罰條例第86條第1 項，
刑法第276 條第2 項、第62條前段、第74條第1 項第1 款，刑法
施行法第1 條之1 ，判決如主文。
本案經檢察官郭昭吟到庭執行職務。
中    華    民    國    97    年    12    月    10    日
                  刑事第十八庭  法  官  林芳華
上正本證明與原本無異。
如不服本判決應於收受送達後10日內向本院提出上訴書狀，並應
敘述具體理由；其未敘述上訴理由者，應於上訴期間屆滿後20日
內向本院補提理由書（均須按他造當事人之人數附繕本）「切勿
逕送上級法院」。告訴人或被害人如對於本判決不服者，應具備
理由請求檢察官上訴，其上訴期間之計算係以檢察官收受判決正
本之日期為準。
                                書記官  林鈴芬
中    華    民    國    97    年    12    月    10    日
附錄本案論罪科刑法條
中華民國刑法第276條第2項
從事業務之人，因業務上之過失犯前項之罪者，處 5 年以下有期
徒刑或拘役，得併科3,000元以下罰金。


司法院資訊處製作；財團法人民間司法改革基金會備份。
